# 请教同一控制下企业合并

提问人：wen.2221 时间：2010-06-04 11:00:16
公司A(母公司)本期 5000 万元价格收购了其下属子公司B持有的C公司(C公司为B公司100%控股的子公司),B公司对C公司的投资成本为1000 万元,C公司收购日的账面净净产为 8000 万元,请问A公司和C公司分别应怎样账务处理. A公司 记:长期股权投资-C公司_8000万元,贷:银行存款-5000万元,贷:长期股权投资_B公司-3000万元. B公司 记:借 银行存款_5000万元,贷:长期股权投资-C公司-1000万元,投资收益 4000 万元
是这样处理吗?

回答人：chenyiwei
回复 楼主 wenwen.2221 的帖子本案例中是A公司向其子公司收购孙公司的股权，A公司的交易对象是其子公司，而不是A公司的股东，因此在A公司层面，这不是权益性交易，不应导致产生资本公积。 A、B公司的会计处理可以有两种选择：以关联交易价格为基础和以公允价值为基础。 假定C公司收购日的净资产公允价值与其账面净资产相同，也是 8000 万，关联交易价格为 5000 万，则：
以交易价格为基础的处理： A公司：借：长期股权投资——C公司 5000 万，贷：银行存款 5000 万 B公司：借：银行存款 5000 万，贷：长期股权投资——C公司 1000 万，贷：投资收益 4000 万。
以公允价值为基础的处理： A公司：借：长期股权投资——C公司 8000 万，贷：银行存款 5000 万，贷：长期股权投资——B公司3000 万 B公司：借：银行存款 5000 万，借：未分配利润 3000 万，贷：长期股权投资——C公司 1000 万，贷：投资收益 7000 万。

回答人：chenyiwei
回复 7 楼 能饮一杯无 的帖子是这样理解，视同子公司对母公司的分配（权益性交易）。

回答人：chenyiwei
回复 19 楼 wenwen.2221 的帖子适用以关联交易价格为基础的处理还是以公允价值为基础的处理，是一项会计政策选择，管理层可以将其作为一项会计政策确定下来，在履行必要的内部决策程序之后，对所有类似性质的交易应当一贯应用。

提问人：wen.2221 时间：2010-6-5 11:09:20
谢谢陈版的再次解答,让我学到不少.对长期股权投资的账务处理有了更深层次的理解!

回答人：chenyiwei
回复 24 楼 wenwen.2221 的帖子在国际准则体系下，截至目前为止并未对关联交易在交易双方的个别报表层面上的确认和计量问题作出专门规定，因此国际四大对此问题一般在内部技术指引中解决。实务中，除了因为金融工具准则明确规定金融工具的初始计量必须采用公允价值为基础，所以只能采用上面所述的“以公允价值为基础的处理方式”以外，其他情况多数是可以由管理层选择其中一种作为在本会计主体范围内一贯应用的会计政策的。不同的会计政策就会导致处理结果的不同。
附件是此类问题确认和计量政策选择的流程图，可供参考。
[ ]

提问人：wen.2221 时间：2010-06-05 11:09:20
谢谢陈版的再次解答,让我学到不少.对长期股权投资的账务处理有了更深层次的理解!

回答人：chenyiwei
回复 28 楼 NIEDAREN 的帖子以公允价值为基础的处理，可以概括为： 1 、出售方按照资产公允价值与帐面价值之间的差额确认处置损益，购买方按资产的公允价值而不是实际支付的关联交易价格入账。 2 、关联交易作价与标的资产公允价值之间的差异，反映交易的不公允部分，按权益性交易原则处理。

回答人：chenyiwei
回复 30 楼 NIEDAREN 的帖子B公司的会计处理是将不公允的交易对价视作向母公司的分配，相应地母公司作为收回投资处理。

回答人：chenyiwei
回复 33 楼 小头鱼 的帖子可以这样理解。合并层面按集团内部交易处理，应抵销该交易对集团整体对外的财务状况和经营成果的影响。